臺灣高等法院刑事裁定　　　　　　　　 100年度抗字第1255號
抗　告　人
即　被　告　謝宗亨
上列抗告人因違反毒品危害防制條例案件，不服臺灣臺北地方法
院中華民國100年10月18日裁定（100年度聲字第2828號），提起
抗告，本院裁定如下：
    主  文
抗告駁回。
    理  由
一、原裁定意旨略以：被告謝宗亨雖否認販賣第一級毒品海洛因
    及第二級毒品安非他命之犯行，然上開犯罪事實，業據證人
    粘瓊文、粘智強於偵查中證述在卷，且有通訊監察譯文及如
    起訴書所載證據清單內其他證據可證，堪認被告涉販賣第一
    、二級毒品犯罪嫌疑重大，所犯均為最輕本刑5 年以上有期
    徒刑之重罪。復考量被告之供述與上開證人偵查中所證不一
    ，有再釐清案情之必要，若任由被告開釋在外，不但易於勾
    串，且難免有湮滅罪證之虞，勢將造成訴訟程序難以進行追
    訴之結果，是符合刑事訴訟法第101 條第1 項第2 、3 款羈
    押原因，且非予羈押，顯難進行後續審判及執行，有羈押之
    必要，而裁定執行羈押。被告雖以有小孩需要託付為由聲請
    具保停止羈押，惟被告前於民國90年11月13日因他案入監服
    刑長達7 年餘，有本院被告前案紀錄表可參，當時被告小孩
    尚且年幼，並無不能執行之情況，現被告子女已分別就讀國
    中、高中及大學，平日係由其妻照顧，被告應無因照顧子女
    ，而需具保停止羈押之理。原審法院以本案仍存有刑事訴訟
    法第101 條第1 項第2 、3 款羈押之原因，且有羈押之必要
    ，而駁回被告具保停止羈押之聲請。
二、抗告意旨略以：按刑事案件應採無罪推定原則，又因羈押有
    礙被告有效防禦權之行使，及武器平等等訴訟上重要程序基
    本權利，因此羈押乃保全程序之最後手段。原裁定羈押抗告
    人即被告謝宗亨，顯未審酌具有內國法地位之公民與政治權
    利國際公約與經濟社會文化權利國際公約之保障人權精神，
    及司法院釋字第665 、392 、653 、654 、466 號解釋意旨
    。又原裁定認被告倘開釋在外，有易於勾串，且有湮滅罪證
    之虞，此不但與被告訴訟防禦權相牴觸，且查證人粘瓊文、
    粘智強於偵查已為不利被告之證述，縱彼此陳述不一，法院
    認有串證疑慮，亦應說明判斷之理由。況證明被告犯罪之舉
    證責任在公訴人，本案既經起訴，表示公訴人認現存證據即
    足認被告犯罪，被告無庸再利用串證、滅證之手段影響已然
    確立之證據。另有無羈押之必要，法院須於裁定理由內論述
    判斷之理由，且不得違背經驗法則，本案被告並未禁見，可
    反證本案並無串證、滅證之虞，原審卻反其道認定，已然違
    背經驗法則。爰請求撤銷原裁定，發回原審法院更為裁定云
    云。
三、按法院對被告執行之羈押，本質上係為使訴訟程序得以順利
    進行或為保全證據或為保全對被告刑罰之執行之目的，而對
    被告所實施之剝奪人身自由之強制處分，是關於羈押與否之
    審查，其目的僅在判斷有無實施羈押強制處分之必要，並非
    認定被告有無犯罪之實體審判程序，故關於羈押之要件，無
    須經嚴格證明，以經釋明得以自由證明為已足；被告有無羈
    押之必要，法院僅須審查被告犯罪嫌疑是否重大、有無羈押
    原因、以及有無賴羈押以保全偵審或執行之必要，由法院就
    具體個案情節予以斟酌決定，如就客觀情事觀察，法院許可
    羈押之裁定，在目的與手段間之衡量並無明顯違反比例原則
    情形，即無違法或不當可言。又被告經執行羈押後，有無繼
    續羈押之必要，應以原執行羈押之原因是否依然存在為依據
    ，併由法院參酌個案情況，依訴訟進行程度及其他一切情事
    而為認定，此乃法律所賦予法院之職權。
四、經查：原裁定以被告涉犯毒品危害防制條例第4 條第1 項、
    第2 項之販賣第一、二級毒品罪犯嫌，有證人粘瓊文、粘智
    強之證述，及通訊監察譯文、如起訴書所載證據清單內其他
    證據可證，足認被告犯罪嫌疑重大，所犯均為最輕本刑5 年
    以上有期徒刑之重罪，並以被告否認犯行，需再傳訊證人到
    庭詰問，有羈押之必要，而裁定執行羈押。被告雖聲請具保
    停止羈押，惟其羈押原因仍存在，且被告所稱家中有子需人
    照顧等情，並非具保停止羈押所須考量之因素，乃裁定駁回
    其聲請具保停止羈押，經核並無違誤。被告雖執前詞抗告，
    惟查：(一)原審就被告有羈押原因，若不予羈押，不足以確保
    審判或執行程序之順利進行，按目前訴訟進行之程度，卷證
    資料等情，符合刑事訴訟法第101 條第1 項第2 款、第3款
    之法定羈押原因，業已於詳述於原審裁定。(二)證人粘瓊文、
    粘智強在偵查中雖已具結作證，然被告否認犯行，有再傳訊
    上開證人到庭對質詰問，釐清案情之必要。而證人粘瓊文、
    粘智強與被告有親屬關係等情，業經被告供承在卷（見原審
    卷第12頁），倘予交保，恐生與上開證人串證之虞。(三)又羈
    押之被告得與外人接見、通信、受授書籍及其他物件。但押
    所得監視或檢閱之，刑事訴訟法第105 條第2 項定有明文。
    羈押之被告雖未禁止接見、通信，但其與外人接見、通信時
    ，押所既得監視或檢閱，則法院以有串證之虞羈押被告，未
    予禁止接見通信，亦難謂違反經驗法則。綜上，抗告意旨以
    上揭辯詞，指摘原裁定不當，並無可採，為無理由，應予駁
    回。
據上論斷，應依刑事訴訟法第412條，裁定如主文。
中    華    民    國    100     年    11    月    2   日
                  刑事第二十一庭審判長法  官  周政達
                                      法  官  趙文卿
                                      法  官  江翠萍
以上正本證明與原本無異。
不得再抗告。
                                      書記官  劉育君
中    華    民    國   100    年    11    月    3     日